【裁判字號】    97,財管,203
【裁判日期】    980203
【裁判案由】    選任遺產管理人
【裁判全文】
臺灣高雄地方法院民事裁定             97年度財管字第203號
聲  請  人  臺灣土地銀行股份有限公司
法定代理人  乙○○
非訟代理人  丙○○
被繼承人    甲○○
上聲請人為被繼承人甲○○聲請選任遺產管理人事件，本院裁定
如下：
  主  文
選任范仲良律師為被繼承人甲○○（男，民國○○○年○月○○
日生，九十四年四月十九日死亡，身分證統一編號：Ｚ 0000
00000號）之遺產管理人。
程序費用新臺幣壹仟元由被繼承人甲○○之遺產負擔。
  理  由
一、按繼承開始時，繼承人之有無不明者，由親屬會議於1 個月
    內選定遺產管理人，並將繼承開始及選定遺產管理人之事由
    ，向法院報明；無親屬會議或親屬會議未於前條所定期限內
    選定遺產管理人者，利害關係人或檢察官，得聲請法院選任
    遺產管理人，並由法院依前項規定為公示催告，民法第1177
    條、第1178條第2 項分別定有明文。
二、本件聲請意旨略以：緣被繼承人甲○○（男，民國○○年○ 月
    ○○日生、身分證統一編號：Ｚ000000000號，生前住高雄縣大
    寮鄉○○路10之1 號8 樓之6） 曾以坐落於高雄縣大寮鄉○
    ○路10之1 號8 樓之6 房屋及基地，設定抵押予聲請人為借
    款擔保，嗣其於94年4 月19日死亡時，尚積欠本金新台幣1,
    639,237 元，因甲○○之繼承人均已拋棄繼承，復未於1個
    月內召開親屬會議指定甲○○之遺產管理人，聲請人為取償
    債權，乃為利害關係人，為此依民法第1178條第2 項規定提
    起本件聲請，請求選任被繼承人甲○○之遺產管理人等語。
三、經查，聲請人主張之前揭事實，業據其提出借據影本、抵押
    權設定契約書及他項權利證明書影本、被繼承人甲○○戶籍
    謄本、繼承系統表各1 份及高雄地方法院函知本件聲請人與
    甲○○繼承人拋棄繼承准予備查之函文1 份、戶籍謄本3 份
    為證。又被繼承人甲○○確已於94年4 月19日死亡，其配偶
    、母、子女、兄弟姊妹均已拋棄繼承，且父、祖父母先逝等
    事實，業據本院依職權調閱94年度繼字第1144、1707、1954
    號拋棄繼承事件卷宗核閱無訛，堪信屬實。據此，本件被繼
    承人甲○○之繼承人均已拋棄繼承，其親屬會議亦未於法定
    期限內選定遺產管理人，揆諸首揭法條規定與前開說明，聲
    請人為甲○○之債權人，自有利害關係，其向本院聲請選任
    甲○○之遺產管理人，應屬有據。
四、本院審酌具律師身分之人，受有法律之專業訓練，嫻熟公示
    催告、強制執行等相關法律程序，且對於遺產管理人依法應
    盡之管理職責，當較一般未受法學訓練之民眾更為明瞭，是
    如將被繼承人之遺產交由律師管理，應有利於處理後續之遺
    產問題，亦利於債權人債權之實現，且律師之行止均受有律
    師法之規範，其執行遺產管理人之職務更能公正適法，應適
    於擔任遺產管理人職務，而范仲良律師學有專長，多年來從
    事律師工作，且係高雄律師公會登記願意擔任遺產管理人之
    人員，此有該公會登錄律師願意擔任遺產管理人名單1 份在
    卷足稽，核其學識及專業經驗，應能勝任遺產管理人職務，
    誠為妥適人選；且經本院依職權徵詢范仲良律師之意願，其
    亦同意擔任本件遺產管理人，有公務電話紀錄1 份在卷可佐
    。從而選任范仲良律師擔任本件被繼承人之遺產管理人，負
    責處理有關被繼承人之遺產遺債事宜。
五、依非訟事件法第157條、第24條第1項，裁定如主文。
中    華    民    國    98     年     2    月    3    日
                  家事法庭  法  官  何清富
正本係照原本作成。
如對本裁定抗告須於裁定送達後10日內向本院提出抗告狀。
中    華    民    國    98    年     2     月    3    日
                            書記官  蔡蓓雅


司法院資訊處製作；財團法人民間司法改革基金會備份。
